【裁判字號】    98,台上,6838
【裁判日期】    981119
【裁判案由】    強盜等罪
【裁判全文】
最高法院刑事判決            九十八年度台上字第六八三八號
上  訴  人  甲○○
            乙○○
上 列一 人
選任辯護人  袁烈輝律師
上  訴  人  丙○○  男民國○○年○月○○日生
                    身分證統一編號：Ｚ000000000
                    住台灣省台北縣板橋市○○里○鄰○○路
選任辯護人  胡峰賓律師
上列上訴人等因強盜等罪案件，不服台灣高等法院台中分院中華
民國九十八年八月十八日第二審判決（九十八年度上訴字第一一
二六號，起訴案號：台灣彰化地方法院檢察署九十七年度偵字第
八０六二、八五四三、八六八三號），提起上訴，本院判決如下
：
    主  文
上訴駁回。
    理  由
按刑事訴訟法第三百七十七條規定：上訴於第三審法院，非以判
決違背法令為理由，不得為之。是提起第三審上訴，應以原判決
違背法令為理由，係屬法定要件。如果上訴理由書狀並未依據卷
內訴訟資料，具體指摘原判決不適用何種法則或如何適用不當，
或所指摘原判決違法情事，顯與法律規定得為第三審上訴理由之
違法情形，不相適合時，均應認其上訴為違背法律上之程式，予
以駁回。本件原判決認為上訴人乙○○夥同原審共同被告盧勝全
（所犯加重強盜未遂、加重強盜既遂等罪業經第一審判處罪刑，
及原審駁回上訴確定）等人共同強盜被害人蔡榮福所載運他人供
放飛訓練之鴿子未遂，上訴人甲○○、丙○○與乙○○、盧勝全
等人共同強盜被害人丁○○所載運他人供放飛訓練之鴿子既遂，
乙○○另與甲○○（違反槍砲彈藥刀械管制條例犯行經第一審判
處罪刑後，撤回第二審上訴確定）共同寄藏具殺傷力之改造手槍
及非制式子彈，均犯行明確，因而維持第一審關於上開加重強盜
未遂、既遂部分之科刑判決（分別論乙○○以犯結夥攜帶兇器強
盜未遂罪，處有期徒刑參年柒月，並為相關從刑之宣告；及均論
甲○○、丙○○、乙○○以犯結夥攜帶兇器強盜罪，甲○○處有
期徒刑柒年陸月，丙○○處有期徒刑柒年肆月，乙○○處有期徒
刑柒年肆月，並各為相關從刑之宣告），駁回各該上訴人在第二
審之上訴。並撤銷第一審關於乙○○違反槍砲彈藥刀械管制條例
部分之科刑判決，改判仍依想像競合犯從一重論乙○○以共同犯
未經許可寄藏可發射子彈具有殺傷力之改造手槍罪，處有期徒刑
年捌月，併科罰金新台幣（下同）拾萬元，並諭知罰金如易服
勞役折算之標準，及為相關沒收之宣告，暨與前揭加重強盜未遂
、既遂罪定其執行刑。已詳敘其調查、取捨證據之結果及憑以認
定犯罪事實之心證理由。並就上訴人等否認犯行之供詞及其所辯
各語認非可採，予以論述及指駁。從形式上觀察，原判決尚無足
以影響判決結果之違背法令情形存在。甲○○上訴意旨略稱：甲
○○於原審請求傳喚丁○○到庭，及聲請調閱卷宗，以釐清有無
被訴之強盜事實，原審未予置理，有調查職責未盡之違法等語。
乙○○上訴意旨略稱：(1)原判決主文及理由之記載，與卷內資料
不符，於法有違。(2)乙○○與盧勝全等人係依王耀暉（通緝中）
提議欲看丁○○放飛訓練之距離是否足夠，於發現係誤跟蔡榮福
之運鴿車後，即將蔡榮福交付之一隻鴿子返還，有盧勝全之供詞
可稽，其行為應僅成立刑法第三百零二條之妨害自由罪，原判決
論以加重強盜未遂罪，有採證不依法則或適用法則不當之違法。
(3)乙○○收受王耀暉交付之槍、彈，主觀上之認知係玩具槍、彈
，此有盧勝全所供其係持同一玩具槍對丁○○為強盜犯行可憑，
原判決仍予論罪，亦有採證不依法則或適用法則不當之違法等語
。丙○○（關於加重強盜部分）上訴意旨略稱：(1)丙○○只打二
通電話詢問丁○○有關鴿子訓練地點及是否照原計畫放飛，但丁
○○稱另有四、五通來電不斷確認其行蹤；原審對各該電話是否
為丙○○所撥打，未加查證，又未依丙○○之請求，傳喚丁○○
到庭查明丙○○有無參與強盜犯行等事項，復未說明不為調查之
理由，有理由不備、調查職責未盡之違法。(2)盧勝全於偵查中供
陳丙○○不知其等抓鴿子之事云云，原判決對該有利丙○○之證
據全未審酌，又未說明不採之理由，有理由不備之違法等語（丙
○○另對原判決關於恐嚇取財部分提起第三審上訴，業經原審裁
定駁回上訴確定）。惟查：採證認事、取捨證據及證據證明力之
判斷，乃事實審法院之職權，苟其採證認事之論斷無違證據法則
，即不容任意指為違法。原判決認定甲○○、丙○○有加重強盜
既遂及乙○○有加重強盜未遂、加重強盜既遂、違反槍砲彈藥刀
械管制條例之犯行，係依憑上訴人等之供述，證人即被害人蔡榮
福、丁○○之指證，扣案不具殺傷力之玩具槍及具殺傷力之槍、
彈，卷附通聯紀錄、內政部警政署刑事警察局民國九十七年九月
二十五日刑鑑字第０九七０一三三六一六號槍彈鑑定書及九十八
年六月二十九日刑鑑字第０九八００八四六三四號函等，為主要
論據；並敘明：(1)蔡榮福、丁○○於第一審均證稱：見到乙○○
與盧勝全等人持槍索取鴿子，心中會感到害怕等語，則乙○○與
盧勝全等人攜帶假手槍，冒充真槍以威脅被害人，奪取鴿子，其
等所為已達使人不能抗拒之程度，核屬強盜行為無疑。且據丁○
○供明：「放飛的地點是我決定的，如果鴿主同意我這個放飛地
點，他們自然會拿鴿子給我，鴿主並沒有指定我要去哪裡放飛。
」等語，並無乙○○等所辯丁○○未按鴿主承諾地點放飛訓練，
伊等乃予跟蹤之情事。(2)依盧勝全於九十七年九月十八日警詢時
供稱：「（問：你們要強盜被害人丁○○，甲○○及丙○○是否
事先知情？他們因何會在彰化和美交流道與你們會合？）我們事
先有向甲○○及丙○○聯絡，說我們有鴿子要寄放，請他們下來
彰化會合。」及於偵查中證稱：「（問：何時計畫要去搶丁○○
的鴿子？）王耀暉邀我跟乙○○要去恐嚇丁○○，因丁○○載鴿
子都沒有到位，我忘記是何時講的，約在九十七年七月十三日或
十四日左右，我有問王耀暉是否告訴甲○○，王耀暉說他會跟甲
○○講。」等語，參以甲○○於警詢供承：警方調閱其持用00
00000000門號行動電話之通聯紀錄，顯示於丁○○遭強
盜當日九十七年七月二十日零時四十六分十五秒起至十時六分二
十四秒止，共與盧勝全持用之0000000000門號行動電
話號聯絡（發話、受話）五十餘通，係聯絡是否有抓到鴿子了等
語，復於偵查中供承：「（問：為何盧勝全、王耀暉、乙○○抓
到二十幾隻鴿子會交給你？）我之前有向他們提到要去買別人網
鴿的鴿子來賣，他們就將鴿子抓來交給我，我本來要跟他們以每
隻一千元價格購買，但是後來他們說每隻要二千元買，我就叫他
們抓走。（問：他們三人一起去找你的？還是只有盧勝全抓鴿子
給你？）是，他們三人一起來的。（問：何人拿走鴿子？）他們
三人一起帶走，九十七年七月二十日下午一點多將鴿子抓到我那
邊，隔天早上九點多將鴿子帶走，後來我聽說他們把鴿子交給在
台中的某人。（問：你在何時提議要購買被網的鴿子後，再通知
鴿主賣出？）約九十七年六月中旬或六月底。（問：提議時有誰
在場？）乙○○、王耀暉、盧勝全，還有另外一人，我不知道他
名字，他不是丙○○。」及「我有拿到強盜丁○○鴿子的錢，也
有保管丁○○的鴿子……強盜丁○○部分我認罪。」各等語，足
認甲○○對該強盜行為事先知情。又盧勝全、乙○○、王耀暉與
丁○○並不認識，而甲○○於供承其曾將鴿子交付丁○○從事放
飛訓練，並在案發前一天打電話告知王耀暉關於丁○○鴿子放飛
地點在台西一事，益見甲○○確有意實現盧勝全等人之強盜計畫
。再者，九十七年七月二十日凌晨，甲○○開車搭載丙○○南下
之前，丙○○曾打電話詢問丁○○之位置，業據丙○○第一審及
原審供承在卷，而丁○○於第一審亦證稱：「四點五十幾分時，
有人打電話給我，問我鴿子的車停在那裡，我說在西濱這邊，後
來又陸陸續續打了四、五通電話，問我詳細的位置。」等語，另
觀諸甲○○自九十七年七月十九日下午十時二十四分許起至同年
七月二十日六時二十三分許止，共有約八十餘次與盧勝全間以行
動電話相互聯絡，其基地台位置顯示甲○○等人行經路線，與丁
○○之行進路線相符，顯見該次犯罪計畫中，甲○○係分擔查證
丁○○行蹤之任務，確有參與對丁○○強盜之犯行。(3)甲○○於
偵查中證稱：「（問：是你叫丙○○打電話給丁○○問鴿子要載
去那裡？）我沒有叫丙○○打，是他自己打的，因為他也知道要
去搶丁○○的鴿子。」、「（問：他們搶到丁○○的鴿子以後，
在何時何地將鴿子交給你？）當天約早上七點多在彰化縣和美附
近交給我的，我再跟丙○○將鴿子載回北部。」、「（問：搶鴿
子你分得多少好處？）我分得一萬多元，丙○○也分得一萬多元
，盧勝全後來拿了三萬多元給我，我將一半錢分給丙○○，丙○
○知道這些是抓鴿子得來的錢。」等語，另參照通聯紀錄顯示，
丙○○在出發前（九十七年七月二十日零時十一分許），確曾以
其持用之行動電話撥打丁○○持用之行動電話，有卷附通聯紀錄
可稽，丙○○且於警詢及偵、審中均坦承其於九十七年七月二十
日凌晨，確曾陪同甲○○南下及撥打電話詢問丁○○當時所在位
置之情無訛，足見其係與甲○○共同於盧勝全、乙○○等人對丁
○○實行強盜前，共同負責查證丁○○行蹤之任務，以實際行動
促成強盜犯罪計畫之實現，且於事成之後朋分所得之金錢，顯示
甲○○、丙○○、盧勝全、乙○○之間已有完整之謀議，並相互
間利用他方之行為，以遂行其犯意之實現，基於責任共同原則，
自應論以共同正犯。(4)盧勝全於偵查中證述：伊曾在甲○○女友
家看過三支手槍，是乙○○拿出來的等語，且於九十七年八月四
日，曾先後以行動電話與乙○○及甲○○聯絡，其向乙○○表示
：「你拿『車』」、「房間有一個包包」、「（問：做什麼？）
防，要防而已」、「（問：你跟誰？）跟你『叔阿』」等語，盧
勝全向甲○○表示「你『那個』先拿過來給我」等語，有通訊監
察譯文在卷可稽，甲○○於警詢並自承對話中的「那個」是指槍
的意思；參以乙○○將上開槍、彈藏放在甲○○之鴿舍一樓處，
為甲○○發現予以訓斥後，仍將之藏放在該鴿舍三樓，為甲○○
、乙○○所供陳，足見其二人應具共同寄藏該槍、彈之犯意聯絡
，乙○○辯稱係受託保管，當時槍、彈放置在盒子內，不知內容
物為何云云，要為圖卸之詞，不可採取各等情。俱經審認、論駁
綦詳，其推理論斷衡諸經驗及論理等證據法則皆無違背，即不容
指為違法。又所謂應於審判期日調查之證據，係指與待證事實有
重要關係，在客觀上認為應行調查者而言，故事實審對於證據之
調查，其範圍並非漫無限制，必其證據與判斷待證事實之有無具
有必要之關聯性者，方屬上開應行調查之範圍。原判決就上訴人
等參與強盜犯行，均依卷證認定明確，其未依甲○○、丙○○之
請求再行傳喚丁○○到庭贅為查證，及調查丁○○所稱其餘四、
五通電話係何人所打，難認違背調查證據之必要性，即與調查職
責未盡之違法情形並不相當。且盧勝全非必完全知悉丙○○參與
犯行之過程，其所謂丙○○不知抓鴿子之事云云，要僅為其個人
之認知而已，原判決未採為丙○○有利認定，並無違誤。至甲○
○以被告身分自行聲請檢閱訴訟卷宗，不合刑事訴訟法第三十三
條規定，原審未予准許，亦無不合。經核上訴意旨，或未依據卷
內資料具體指摘原判決不適用何種法則或如何適用不當；或置原
判決所為明白論斷於不顧，仍持已為原判決指駁之陳詞，專憑己
意再事爭辯，並任意指摘原判決違法；均難認已符合首揭法定之
第三審上訴要件。本件上訴違背法律上之程式，應予駁回。
據上論結，應依刑事訴訟法第三百九十五條前段，判決如主文。
中    華    民    國  九十八  年  十一    月   十九   日
                      最高法院刑事第九庭
                          審判長法官  邵  燕  玲
                                法官  李  伯  道
                                法官  孫  增  同
                                法官  李  英  勇
                                法官  陳  國  文
      本件正本證明與原本無異
                                      書  記  官
中    華    民    國  九十八  年   十一   月  二十六  日
                                                      R


司法院資訊處製作；財團法人民間司法改革基金會備份。
